臺灣新北地方法院板橋簡易庭民事簡易判決
111年度板簡字第938號
原      告  張馨文  
被      告  張毅宏  
上列當事人間請求侵權行為損害賠償事件，原告提起刑事附帶民
事訴訟(110年度簡附民字第210號)，經本院刑事庭裁定移送審理
，於民國111年11月4日言詞辯論終結，本院判決如下：
    主 文
一、被告應給付原告新臺幣8,937元，及自民國110年11月16日起
    至清償日止，按年息5％計算之利息。
二、原告其餘之訴及假執行之聲請均駁回。
三、訴訟費用由被告負擔。
四、本判決原告勝訴部分得假執行。
    事實及理由
壹、程序事項:
    被告於最後的言詞辯論期日(民國111年11月4日)受合法通知
    ，未於此開期日到場，核無民事訴訟法第386條各款所列情
    形，爰依原告聲請一造辯論而為判決。
貳、實體事項:
一、原告主張:被告於民國110年1月26日9時44分許，駕駛車牌號
    碼000-0000號營業半聯結車(下稱本件A車)，行經新北巿林
    口區國道一路公路南向40.5公里處(林口交流道)，與原告所
    駕駛車牌號碼00-0000號自用小客車(下稱本件B車)發生交通
    事故(無人受傷)，雙方因而發生爭執，詎被告竟基於傷害他
    人身體之犯意，徒手推原告胸口，致原告因而受有右側前胸
    壁挫傷之傷害(下稱本件傷害，以上車禍事故下稱本件車禍)
    ，原告因被告肇事、傷害行為，受有修車費用、醫療費用、
    不能工作損失的損害，共計有新臺幣(下同)25萬7,337元，
    爰依侵權行為法律關係，在上開損害範圍內請求被告賠償25
    萬元，並聲明:㈠被告應給付原告25萬元，及自110年11月16
    日起至清償日止，按週年利率5%計算之利息。㈡願供擔保請
    准宣告假執行。
二、被告經本院合法通知，未於言詞辯論期日到場，復未提出任
    何書狀爭執。
三、兩造不爭執事項(本院卷第127頁；被告對於以下原告主張之
    事實，已於相當時期受合法之通知，而於言詞辯論期日不到
    場，亦未提出準備書狀爭執，視同自認):
㈠、本件被告傷害原告的原因事實、損害，均如本院110 年度簡
    字第4003號判決所載。被告因傷害行為而應對原告負擔侵權
    行為的損害賠償責任。
㈡、因本件車禍導致本件B車受損。
四、本院應審酌之事項(本院卷第127頁):
㈠、原告向被告請求修車費用8,337元，有無理由？
㈡、原告向被告請求治療本件傷害的醫療費用1,000元，有無理由
    ？
㈢、原告向被告請求松德精神科的費用1萬1,000元(已花費部分)
    及暫時預估要持續花費的醫療費用5,000元，有無理由？
㈣、原告向被告請求不能工作的損失23萬2,000元(月薪5萬8,000
    元x4個月) ，有無理由？
五、本院之判斷:
㈠、原告向被告請求修車費用8,337元，有理由:
１、本件B車之所有人為訴外人林志峯，但林志峯已將本件B車之
    損害賠償債權讓與給原告，有行車執照、債權讓與證明書在
    卷可參(本院卷第59-61頁)。又本件B車因為本件車禍而毀損
    ，為了修復本件B車的費用，經國都汽車股份有限公司士林
    服務廠估價為1萬6,673元，經本院細譯該估價單之品項、內
    容(本院卷第35頁)，並無不合理之處，故原告於上開估價費
    用範圍內之請求，應屬有理由。
２、與有過失的說明:
⑴、按損害之發生或擴大，被害人與有過失者，法院得減輕賠償
    金額，或免除之，民法第217條第1項定有明文。該過失相抵
    之原則，其立法意旨在於無論何人不得將自己之過失所發生
    之損害轉嫁於他人，係基於支配損害賠償制度之公平原理與
    指導債之關係之誠信原則而建立之法律原則。此項規定之適
    用，不以侵權行為之法定損害賠償請求權為限，即契約所定
    之損害賠償，除有反對之特約外，於計算賠償金額時亦難謂
    無其適用。又此項法律原則，縱加害人未提出被害人與有過
    失之主張，法院仍得斟酌雙方原因力之強弱及過失之輕重，
    依職權減輕或免除之，以謀求加害人與被害人間之公平(最
    高法院111年度台上字第135號民事判決意旨參照)。依上開
    最高法院見解可知，法院得依照職權來審酌「與有過失」存
    否之情事，即法院依卷內調查的證據已經發覺有「與有過失
    」的事實，即使被告未提出「與有過失」之主張或舉證，本
    院仍得職權減輕或免除被告的賠償金額。
⑵、本件原告原得請求被告賠償之修車費用為1萬6,673元，然依
    照原告所提出之證據可知，本件被告雖然有「變換車道或方
    向不當」的過失，然原告亦有相同的過失(本院卷第99頁)，
    本院審酌兩造的過失態樣相同，另考量本件車禍發生緣由等
    一切情狀，認就本件事故應由被告負擔50%之肇事責任(即原
    告之與有過失為50%)。基上所述，原告原得請求被告賠償的
    修車費用雖為1萬6,673元，然酌減與有過失後，金額為8,33
    7元(1萬6,673元x50%≒8,337元，小數點以下四捨五入)。
３、附帶說明的是，如被告認原告將因修車而有獲利，應予扣減賠
    償金額，就此事實須由加害人負主張及舉證責任，而不得由法
    官主動依職權審酌，始符辯論主義基本原理。
㈡、原告向被告請求治療本件傷害的醫療費用600元部分有理由:
　　原告因本件車禍而受有本件傷害，被告應負擔損害賠償責任
    已如前述，然就治療本件傷害的醫療費用，原告所提出的醫
    療費用單據金額為600元，故本院認為於600元的範圍內，原
    告請求有理由，逾此範圍，則因無證據可以支撐原告之損害
    賠償數額請求，為無理由。
㈢、原告向被告請求松德精神科的費用1萬1,000元(已花費部分)
    及暫時預估要持續花費的醫療費用5,000元部分，均無理由:
　　原告請求精神科就醫之費用，雖據其提出松德精神科診所的
    診斷證明書為證，該診斷證明書雖記載原告現有焦慮症、睡
    眠障礙，但本院考量到此類疾病之成因多端(例如有壓力累
    積或遺傳等)，縱使原告確實有上述疾病，但僅憑卷內之證
    據，本院難以逕認該疾病與本件車禍有關，故原告此部分之
    請求，難以准許。
㈣、原告向被告請求不能工作的損失23萬2,000元(月薪5萬8,000
    元x4個月) ，並無理由:
　　原告所受的本件傷害為「右側前胸壁挫傷」，此開傷害雖然
    的確會造成身體、健康上的痛苦、不適，但是否已經達有相
    當期間不能工作的程度，仍須有其他證據為認定。本院細譯
    原告所提出的診斷證明書(本院卷第37頁)，其上僅記載「近
    日宜休養」，但並未記載原告需要休養整整4個月，也未記
    載原告有不宜工作的內容，故本院難以認定原告確實有工作
    上損失。至原告雖另提出松德精神科診所的診斷證明書，其
    上記載原告患有焦慮症、睡眠障礙，然此開疾病的起因多端
    已如前述，本院僅憑卷內之證據，難以逕認該疾病與本件車
    禍有關。 
㈤、原告所得請求之總金額為8,937元:
    原告得請求之修車費用8,337元，加計被告傷害原告而應賠
    償的醫療費用600後，總數為8,937元。
六、綜上所述，原告依侵權行為之法律關係，請求被告應給付原
    告8,937元，及自110年11月16日起(起訴狀繕本送達翌日，
    附民卷第9頁)，按年息5%計算之利息，以上之請求為有理由
    ，應予准許，逾此範圍之請求，為無理由，不應准許。
七、又本件係民事訴訟法第427條第2項第11款所定之簡易訴訟案
    件，依同法第389條第1項第3款，本院就原告勝訴部分，職
    權宣告假執行。至原告敗訴部分，其假執行之聲請已失所依
    據，應予駁回。
八、本件事證已臻明確，兩造其餘攻防方法及所提證據，核與判
    決結果不生影響，爰不予逐一論駁，併此敘明。又民事訴訟
    法第199條規定，審判長並無闡明令當事人提出新訴訟資料
    之義務，當事人於事實審未主張之情事、未聲請調查之證據
    ，審判長本無闡明、調查之義務，更無未闡明即為突襲裁判
    之可言(最高法院111年度台上字第1469號判決意旨參照)。
    本件中，原告所舉之證據不能立證其部分請求已如前述，而
    法官不宜闡明、告知當事人其應該如何主張、如何提出證據
    、如何調查，去幫助當事人去建構其請求權依據，因法官如
    此所為，等同因為法官之行為而增加另一方當事人敗訴風險
    ，有違法官中立性。
九、訴訟費用的負擔:民事訴訟法第79條(本件之訴訟費用為原告
    請求因本件車禍受有財產損失的裁判費，該財產損失部分，
    原告全部勝訴，故訴訟費用應以被告負擔為宜)。
中　　華　　民　　國　　111 　年　　11　　月　　18　　日
    　　　　　　　　　　　臺灣新北地方法院板橋簡易庭
                              法  官  沈易
以上正本係照原本作成。
如不服本判決，應於送達後20日內，向本庭（新北市○○區○○路0
段00巷0號）提出上訴狀並表明上訴理由，如於本判決宣示後送
達前提起上訴者，應於判決送達後 20日內補提上訴理由書（須
附繕本）。如委任律師提起上訴者，應一併繳納上訴審裁判費。
中　　華　　民　　國　　111 　年　　11　　月　　18　　日
                              書記官  劉美蘭